---
title: "Práctica 1: Estadística descriptiva"
output: html_document
date: "Estadística - Curso 2024/2025"
---

```{r setup, include=FALSE}
knitr::opts_chunk$set(echo = TRUE,
                      warning = FALSE,
                      message = FALSE)
```

## Introducción y definición de objetos

El objetivo de esta investigación es determinar la forma en que algunas características de distintos vehículos como son su tamaño, peso o potencia de motor; influyen en las emisiones que generan al medioambiente.\
Nos basamos en datos recogidos en España a lo largo de 2022.

## Importación de datos y carga de paquetes
```{r}
library(tidyverse)
library(summarytools)
library(ggplot2)
library(readxl)
library(dplyr)
library(knitr)
emisiones <- readxl::read_excel("idae_emissions.xlsx")
```

### Diccionario de Datos
- `ID`: Identificador del coche (identificador)
- `Model`: Modelo del coche (categórica multinivel)
- `Engine type`: Tipo de motor (categórica multinivel)
- `Max Consumption l/100km`: Máxima consumición de combustible en l cada 100km (numérica continua)
- `Max emissions gCO2/km`: Máxima consumición de combustible en l cada 100km (numérica continua)
- `Engine displacement cm3`: Cilindrada del motor en cm3 (numérica discreta)
- `Power ice kw`: Potencia del motor en combustión interna en kw (numérica discreta)
- `Battery range km`: Autonomía de la batería en km (numérica discreta)
- `CO2/km emissions in WLTP`: Emisiones de CO2 según el ciclo de prueba WLTP en g/km (numérica continua)
- `Width in mm`: Ancho del vehículo en mm (numérica continua)
- `Gross vehicle weight in kg`: M.m.a del vehículo en kg (numérica continua)
- `Fuel economy index`: Eficiencia del vehículo en base a la distancia recorrida y el combustible consumido (categórica multinivel; A,B,C,D,E,F,G,N/A)
- `Electric consumption kwh/100km`: Consumo de energía eléctrica cada 100km en kwh (numérica continua)
- `Market segment`: Tipo de vehículo (categórica multinivel)
- `Min consumption l/100km`: Mínima consumición de combustible en l cada 100km (numérica continua)
- `Min emissions gCO2/km`: Emisiones mínimas de CO2 en g/km (numérica continua)
- `Transmission`: Nivel de transmisión del vehículo (categórica ordinal; Manual-M, Semiautomática-SC, Automática-A)
- `Power CV`: Potencia del motor en CV (numérica continua)
- `Power electric kw`: Potencia del motor eléctrico en kw (numérica continua)
- `Consumption l/100km in WLTP`: Consumo de combustible según el ciclo de prueba WLTP en g/km (numérica continua)
- `Length in mm`: Largo del vehículo en mm (numérica continua)
- `Height in mm`: Altura del vehículo en mm (numérica continua)
- `Total seating`: Número de asientos del vehículo (numérica discreta)
- `Type hybrid`: Tipo de híbrido (categórica dicotómica; Enchufable/Convencional)
- `Battery capacity kwh`: Capacidad de la batería en kwh (númerica continua)



## Análisis exploratorio de datos
### T1
#### T2