---
title: "Práctica 1: Estadística descriptiva"
output: html_document
date: "Estadística - Curso 2024/2025"
---

```{r setup, include=FALSE}
knitr::opts_chunk$set(echo = TRUE,
                      warning = FALSE,
                      message = FALSE)

COLOR_Frequency = "black"
COLOR_MaxEmissions = "lightblue"
COLOR_MaxConsumption = "blue"
COLOR_PowerIce = "green"
COLOR_FuelEconomyIndex = "pink"
COLOR_EngineType = "orange"
COLOR_FrontalArea = "purple"
COLOR_MaxConsumption100km = "darkblue"
```

## Introducción y definición de objetos

El objetivo de esta investigación es determinar la forma en que algunas características de distintos vehículos como son su tamaño, peso o potencia de motor; influyen en las emisiones que liberan al medioambiente.\
Para ello nos basamos en datos recogidos en España a lo largo de 2022.\
Previo al estudio, es necesario destacar que de entre las 26 variables que ofrece el dataset elegido, hemos descartado 6; dado que o bien no consideramos que sean completamente relevantes para la investigación o la muestra de datos es demasiado pequeña como para que tengan peso de referencia.\
Se prescinde de las variables "ID" y "Total seating" puesto que no se consideran relevantes para el estudio de las emisiones. Siendo la primera un identificador y la segunda un dato que va a ser cubierto por otras variables que proporcionan información acerca de las dimensiones de los vehículos.\
No se tendrán en cuenta tampoco las variables "CO2/km emissions in WLTP" y "Consumption l/100km in WLTP", ya que el dataset ofrece otras variables similares que creemos son más útiles en el estudio (Max & min Consumption l/100km, Max & min emissions gCO2/km). Así como la variable "Type hybrid", pues hay muy pocos datos recogidos como para que sea relevante.\
Finalmente, se ha decidido crear la variable adicional "frontal area" en reemplazo de las variables "length", "width" y "height" (siendo la primera descartada), con objeto de centralizar el estudio en datos que se refieran directamente a la contaminación de los vehículos.


## Importación de datos y carga de paquetes
```{r}
library(tidyverse)
library(summarytools)
library(ggplot2)
library(readxl)
library(dplyr)
library(knitr)
library(reshape2)
library(corrplot)
emisiones <- readxl::read_excel("idae_emissions.xlsx")
```

## Diccionario de Datos
- `ID`: Identificador del coche (identificador)
- `Model`: Modelo del coche (categórica multinivel)
- `Engine type`: Tipo de motor (categórica multinivel)
- `Max Consumption l/100km`: Máxima consumición de combustible en l cada 100km (numérica continua)
- `Max emissions gCO2/km`: Máxima consumición de combustible en l cada 100km (numérica continua)
- `Engine displacement cm3`: Cilindrada del motor en cm3 (numérica discreta)
- `Power ice kw`: Potencia del motor en combustión interna en kw (numérica discreta)
- `Battery range km`: Autonomía de la batería en km (numérica discreta)
- `CO2/km emissions in WLTP`: Emisiones de CO2 según el ciclo de prueba WLTP en g/km (numérica continua)
- `Width in mm`: Ancho del vehículo en mm (numérica continua)
- `Gross vehicle weight in kg`: M.m.a del vehículo en kg (numérica continua)
- `Fuel economy index`: Índice de eficiencia del vehículo (categórica multinivel; A,B,C,D,E,F,G,N/A)
- `Electric consumption kwh/100km`: Consumo de energía eléctrica cada 100km en kwh (numérica continua)
- `Market segment`: Tipo de vehículo (categórica multinivel)
- `Min consumption l/100km`: Mínima consumición de combustible en l cada 100km (numérica continua)
- `Min emissions gCO2/km`: Emisiones mínimas de CO2 en g/km (numérica continua)
- `Transmission`: Nivel de transmisión del vehículo (categórica ordinal; Manual-M, Semiautomática-SC, Automática-A)
- `Power CV`: Potencia del motor en CV (numérica continua)
- `Power electric kw`: Potencia del motor eléctrico en kw (numérica continua)
- `Consumption l/100km in WLTP`: Consumo de combustible según el ciclo de prueba WLTP en g/km (numérica continua)
- `Length in mm`: Largo del vehículo en mm (numérica continua)
- `Height in mm`: Altura del vehículo en mm (numérica continua)
- `Total seating`: Número de asientos del vehículo (numérica discreta)
- `Type hybrid`: Tipo de híbrido (categórica dicotómica; Enchufable/Convencional)
- `Battery capacity kwh`: Capacidad de la batería en kwh (númerica continua)

## Análisis

### Variable "Frontal Area"

```{r}
emisiones <- emisiones %>%
  mutate(area_frontal_m2 = (width_mm / 1000) * (height_mm / 1000))

```
La variable frontal area nos proporciona información sobre la aerodinámica de los vehículos. Los que tengan una mayor área frontal ejercerán más resistencia contra el viento, haciendo que necesiten más energía para moverse y por tanto quemen más combustible.

# Distribución de Emisiones Máximas de CO2 (g/km)
```{r}
ggplot(emisiones, aes(x = `emissions_max_gCO2_km`)) +
  geom_histogram(binwidth = 10, fill = COLOR_MaxEmissions, color = COLOR_Frequency) +
  labs(title = "Distribución de Emisiones Máximas de CO2 (g/km)",
       x = "Emisiones Máximas de CO2 (g/km)",
       y = "Frecuencia") +
  theme_minimal()
```

# Estandarización (Tipificación) de variables
```{r}
emisiones_tipificadas <- emisiones %>%
  mutate(
    Max_emissions_z = scale(`emissions_max_gCO2_km`),
    Max_Consumption_z = scale(`consumption_max_l_100km`),
    Power_ice_z = scale(`power_ice_kw`),
    Gross_vehicle_weight_z = scale(`gross_vehicle_weight_rating_kg`),
    Battery_range_z = scale(`battery_range_km`),
    area_frontal_z = scale(area_frontal_m2)
  )
```

# Histograma de Emisiones Máximas de CO2 estandarizada
```{r}
ggplot(emisiones_tipificadas, aes(x = Max_emissions_z)) +
  geom_histogram(binwidth = 0.5, fill = COLOR_MaxEmissions, color = COLOR_Frequency) +
  labs(title = "Distribución de Emisiones Máximas de CO2 estandarizada",
       x = "Emisiones Máximas de CO2",
       y = "Frecuencia") +
  theme_minimal()
```
# Histograma de Comsumo Máximo de Combustible estandarizado
```{r}
ggplot(emisiones_tipificadas, aes(x = Max_Consumption_z)) +
  geom_histogram(binwidth = 0.5, fill = COLOR_MaxConsumption, color = COLOR_Frequency) +
  labs(title = "Distribución de Consumo Máximo de Combustible estandarizado",
       x = "Consumo Máximo",
       y = "Frecuencia") +
  theme_minimal()
```

# Histograma de Potencia de Motor estandarizada
```{r}
ggplot(emisiones_tipificadas, aes(x = Power_ice_z)) +
  geom_histogram(binwidth = 0.5, fill = COLOR_PowerIce, color = COLOR_Frequency) +
  labs(title = "Distribución de Potencia de Motor estandarizada",
       x = "Potencia de Motor (kw)",
       y = "Frecuencia") +
  theme_minimal()
```

# Media y Mediana de Emisiones Máximas de CO2 (g/km)
```{r}
mean_emissions <- mean(emisiones$`emissions_max_gCO2_km`, na.rm = TRUE)
median_emissions <- median(emisiones$`emissions_max_gCO2_km`, na.rm = TRUE)

mean_emissions
median_emissions
```


# Resumen estadístico
```{r}
resumen <- emisiones %>%
  summarise(
    Max_Consumption_mean = mean(`consumption_max_l_100km`, na.rm = TRUE),
    Max_Consumption_sd = sd(`consumption_max_l_100km`, na.rm = TRUE),
    Max_Emissions_mean = mean(`emissions_max_gCO2_km`, na.rm = TRUE),
    Max_Emissions_sd = sd(`emissions_max_gCO2_km`, na.rm = TRUE),
    Power_mean = mean(`power_ice_kw`, na.rm = TRUE),
    Power_sd = sd(`power_ice_kw`, na.rm = TRUE),
    Weight_mean = mean(`gross_vehicle_weight_rating_kg`, na.rm = TRUE),
    Weight_sd = sd(`gross_vehicle_weight_rating_kg`, na.rm = TRUE)
  )

resumen
```

# Distribución del Índice de Eficiencia de Combustible
```{r}
ggplot(emisiones, aes(x = `fuel_economy_index`)) +
  geom_bar(fill = COLOR_FuelEconomyIndex, color = COLOR_Frequency) +
  labs(title = "Distribución del Índice de Eficiencia de Combustible",
       x = "Índice de Eficiencia",
       y = "Frecuencia") +
  theme_minimal()
```

### Datos bivariantes

# Tabla de frecuencias de Índice de Eficiencia de Combustible
```{r}
tabla_frecuencias_fuel_economy <- table(emisiones$`fuel_economy_index`)
print(tabla_frecuencias_fuel_economy)
```

# Tabla de frecuencias para Tipo de Motor
```{r}
tabla_frecuencias_engine_type <- table(emisiones$`engine_type`)
print(tabla_frecuencias_engine_type)
```


# Tablas de frecuencias en gráficos de barra

# Gráfico de barras para Índice de Eficiencia de Combustible
```{r}
ggplot(as.data.frame(tabla_frecuencias_fuel_economy), aes(x = Var1, y = Freq)) +
  geom_bar(stat = "identity", fill = COLOR_FuelEconomyIndex) +
  labs(title = "Frecuencia del Índice de Eficiencia de Combustible",
       x = "Índice de Eficiencia",
       y = "Frecuencia") +
  theme_minimal()
```

# Gráfico de barras para Tipo de Motor
```{r}
ggplot(as.data.frame(tabla_frecuencias_engine_type), aes(x = Freq, y = Var1)) +
  geom_bar(stat = "identity", fill = COLOR_EngineType) +
  labs(title = "Frecuencia del Tipo de Motor",
       x = "Frecuencia",
       y = "Tipo de Motor") +
  theme_minimal()
```


# Gráfico de dispersión - Relación entre Potencia del Motor y Emisiones Máximas de CO2
```{r}
ggplot(emisiones, aes(x = `power_ice_kw`, y = `emissions_max_gCO2_km`)) +
  geom_point(color = COLOR_PowerIce, size = 2) +
  geom_smooth(method = "lm", se = FALSE, color = COLOR_MaxEmissions) +
  labs(title = "Relación entre Potencia y Emisiones Máximas de CO2",
       x = "Potencia del Motor (kw)",
       y = "Emisiones Máximas de CO2 (g/km)") +
  theme_minimal()
```

# Correlación entre Potencia del Motor y Emisiones
```{r}
cor_power_emissions <- cor(emisiones$`power_ice_kw`, emisiones$`emissions_max_gCO2_km`, use = "complete.obs")
cor_power_emissions

```

# Regresión lineal
```{r}
modelo <- lm(`emissions_max_gCO2_km` ~ `power_ice_kw`, data = emisiones)
summary(modelo)
```


# Gráfico de dispersión - Relación entre Área Frontal y Comsumo Máximo de Combustible
```{r}
ggplot(emisiones, aes(x = area_frontal_m2, y = `consumption_max_l_100km`)) +
  geom_point(color = COLOR_FrontalArea, size = 2) +
  geom_smooth(method = "lm", se = FALSE, color = COLOR_MaxConsumption100km) +
  labs(title = "Relación entre Área Frontal y Comsumo Máximo de Combustible",
       x = "Área Frontal (m2)",
       y = "Comsumo Máximo (l/100km)") +
  theme_minimal()
```


###Gráfico de dispersión - Relación entre Peso y Emisiones Máximas de CO2
```{r}
ggplot(emisiones, aes(x = `gross_vehicle_weight_rating_kg`, y = `emissions_max_gCO2_km`)) +
  geom_point(color = COLOR_MaxEmissions, size = 2) +
  geom_smooth(method = "lm", se = FALSE, color = COLOR_Frequency) +
  labs(title = "Relación entre Peso y Emisiones Máximas de CO2 (g/km)",
       x = "Peso del Vehículo (kg)",
       y = "Emisiones Máximas de CO2 (g/km)") +
  theme_minimal()
```


###Gráfico de dispersión - Relación entre Cilindrada del Motor y Emisiones Máximas de CO2
```{r}
ggplot(emisiones, aes(x = `engine_displacement_cm3`, y = `emissions_max_gCO2_km`)) +
  geom_point(color = COLOR_MaxEmissions, size = 2) +
  geom_smooth(method = "lm", se = FALSE, color = COLOR_Frequency) +
  labs(title = "Relación entre Cilindrada del Motor y Emisiones Máximas de CO2 (g/km)",
       x = "Cilindrada del Motor (cm3)",
       y = "Emisiones Máximas de CO2 (g/km)") +
  theme_minimal()

```


# Gráfico de boxplot - Relación entre Emisiones Máximas de CO2 e Índice de Eficiencia de Combustible
```{r}
ggplot(emisiones, aes(x = `fuel_economy_index`, y = `emissions_max_gCO2_km`, fill = `fuel_economy_index`)) +
  geom_boxplot() +
  labs(title = "Relación entre Emisiones Máximas de CO2 e Índice de Eficiencia de Combustible",
       x = "Índice de Eficiencia",
       y = "Emisiones Máximas de CO2 (g/km)") +
  theme_minimal()
```

# Gráfico de boxplot - Relación entre Emisiones Máximas de CO2 y Tipo de Motor
```{r}
ggplot(emisiones, aes(x = `engine_type`, y = `emissions_max_gCO2_km`, fill = `engine_type`)) +
  geom_boxplot() +
  labs(title = "Relación entre Emisiones Máximas de CO2 y Tipo de Motor",
       x = "Tipo de Motor",
       y = "Emisiones Máximas de CO2 (g/km)") +
  theme_minimal()
```


# Modelo de regresión lineal
```{r}
modelo <- lm(`emissions_max_gCO2_km` ~ `power_ice_kw`, data = emisiones)
summary(modelo)
```

## Conclusiones

### Hallazgos
1. **Relación entre Potencia y Emisiones:** Se encuentra una correlación negativa entre la potencia del motor y las emisiones de CO2. Esto indica que a mayor potencia, menor emisión de CO2, esto puede indicar que los vehículos más potentes usan tecnologías más eficientes.
  
2. **Consumo:** Las emisiones de CO2 muestran una relación con el consumo de combustible, donde a menor consumo de este, menor emisión se produce. Esto sugiere que un mejor uso del combustible que se usa en el motor durante un trayecto puede hacer que se emita menos durante este.

3. **Zonas de estandarización:** Al estandarizar las variables se facilita la comparación entre valores. Viendo las comparaciones con estos valores se puede apreciar que hay una variedad de desempeño entre los vehículos en términos de emisiones y consumo.

4. **Matriz de correlación:** La matriz de correlación muestra que la mayoría de las variables están relacionadas, implicando que un cambio en una puede afectar a las demás.


### Posibles caminos de mejora para la disminución de emisión y contaminación
- **Investigación en tecnologías eficientes:** Los fabricantes de los vehiculos podrían invertir más en investigación y desarrollo de tecnologías que mejoren la eficiencia del combustible, reduciendo así las emisiones de CO2.

- **Políticas ambientales:** Se podrían considerar la aplicación de incentivos para vehículos que cumplan con estándares de baja emisión, promoviendo así vehiculos de menor consumo o de combustible de energias limpias, como los coches electricos.

- **Mayor educación en los consumidores:** Los consumidores deberían conocer y entender más sobre el impacto ambiental de los vehiculos comunes de transporte, ya sean coches, motos, u otros vehiculos impulsado con energías no renovables y contaminantes, para así incitar a, por ejemplo, la importancia de elegir usar vehículos de menor consumo.



# Créditos
**Equipo**\
CARLA CALVACHE AMADOR\
MIGUEL GARCÍA FIGUEROA\
ÁNGEL YOUNES KARIM MÉRIDA\
IRIS MUÑOZ MONTERO\
RUBÉN PEDROSO PRAENA\

**Datos**\
Datos recopilados en www.kaggle.com